【裁判字號】    98,易,1872
【裁判日期】    980810
【裁判案由】    詐欺
【裁判全文】
臺灣臺中地方法院刑事判決              98年度易字第1872號
公  訴  人  臺灣臺中地方法院檢察署檢察官
被      告  乙○○
                    （現另案在臺灣彰化分監執行中）
上列被告因詐欺案件，經檢察官提起公訴（98年度偵字第9776號
），被告於準備程序中就被訴事實為有罪之陳述，經告以簡式審
判之旨，並聽取意見後，本院合議庭裁定由受命法官獨任進行簡
式審判程序，判決如下：
    主    文
乙○○幫助意圖為自己不法之所有，以詐術使人將本人之物交付
，處有期徒刑肆月，如易科罰金，以新臺幣壹仟元折算壹日。
    犯 罪 事 實
一、乙○○依一般社會生活之通常經驗，應可知悉一般人均可自
    行申請金融帳戶使用，如非意圖供犯罪使用，無收購他人金
    融帳戶之必要，並可預見提供金融帳戶供人使用，可能幫助
    他人作為詐欺被害人匯款之用，藉以遂行詐欺犯行，並逃避
    檢警人員之追緝，竟仍基於幫助他人詐欺取財之不確定犯意
    ，於民國97年11月初某日，在臺中市火車站對面之某豆花店
    ，將其申設之中華郵政東勢郵局（下稱東勢郵局）帳號0000
    0000000000號帳戶之存摺、印章及金融卡連同密碼，以新臺
    幣（下同）3,000元之代價，交付予真實姓名年籍不詳綽號
    「小蔡」之成年男子（下稱「小蔡」），嗣「小蔡」所屬之
    詐欺集團成員，意圖為自己不法所有，於97年11月20日上午
    9時許，以虛偽之中華電信股份有限公司語音來電，告知甲
    ○○電話費未繳納，要求甲○○依指示轉接客服人員，經佯
    稱係客服人員之詐騙集團成員，向甲○○詐稱其未繳納電話
    費致其銀行帳戶遭凍結，需將帳戶金額匯入安全帳戶云云，
    致甲○○陷於錯誤，於同日上午10時59分許，在臺中縣大里
    市○○路○段520號中華郵政大里郵局以臨櫃匯款方式，匯款
    17萬元入乙○○之上開東勢郵局帳戶內，該詐欺集團成員旋
    將上開存款提領殆盡。嗣經甲○○發覺受騙，報警處理查獲
    。
二、案經臺中縣警察局東勢分局報告臺灣臺中地方法院檢察署檢
    察官偵查起訴。
    理    由
一、前揭東勢郵局帳戶確為被告乙○○所申設，並由被告於97年
    11月初之某日，交付予「小蔡」之人，嗣被害人甲○○於前
    揭時、地，因遭詐欺集團成員詐騙，而將上開款項匯入被告
    之東勢郵局帳戶之事實，業據被告乙○○於警詢及本院審理
    時均坦承不諱，並核與被害人甲○○於警詢中之指述情節相
    符，復有郵政國內匯款執據、中華郵政股份有限公司豐原郵
    局97年12月16日營字第0970202514號函檢附乙○○帳戶開戶
    基本資料及客戶歷史交易清單、內政部警政署反詐騙諮詢專
    線紀錄表在卷可證，是被告上開東勢郵局帳戶確為詐欺集團
    作為實施本案詐欺取財犯行之用乙節，足堪認定。
二、按刑法上之故意，可分為直接故意與不確定故意（未必故意
    ），所謂「不確定故意」，係指行為人對於構成犯罪之事實
    ，預見其發生而其發生並不違背其本意者，刑法第13條第2
    項定有明文。今日一般人至銀行或郵局開設帳戶並非難事，
    如非供犯罪之非法使用，衡情自無置自己名義帳戶不用，而
    出價取得他人帳戶使用之必要。又衡諸金融存款帳戶事關存
    戶個人財產權益之保障，除非本人或與本人親密關係者，難
    認有何理由可自由流通使用該存摺，而一般人均有妥為保管
    防阻他人任意使用之認識，縱因特殊情況偶有交他人使用之
    需，亦必然深入瞭解用途再行提供以使用，方符常情。是無
    正當理由，將帳戶提供他人使用，客觀上足可預見其目的，
    係欲以該金融帳戶供作犯罪出入之帳戶或其他不法目的，否
    則應無隱匿自己名義帳戶而購買他人金融帳戶使用之必要。
    且邇來利用電話或報紙刊登廣告詐欺取財之犯罪類型層出不
    窮，該等犯罪多數均係利用人頭帳戶作為出入帳戶，並經媒
    體廣為披載，此應為一般人本於一般認知能力所易於意會者
    。再者，「小蔡」取得被告乙○○上開帳戶之存摺、印章及
    金融卡連同密碼後，確有交由不詳犯罪集團，利用被告乙○
    ○上開帳戶作為犯詐欺取財罪之出入帳戶，而被告乙○○於
    本院供承：伊以3,000元的代價交付予「小蔡」時，也知道
    伊帳戶可能被對方拿去當做人頭帳戶為不法使用等語，（見
    本院卷第43頁反面），足見被告確有容任該不詳詐欺集團成
    員利用其交付之上開帳戶犯詐欺取財罪之不確定故意至明。
    綜上所述，被告乙○○自白與事實相符，事證明確，其幫助
    詐欺取財之行為，洵堪認定。
三、按幫助犯之成立，主觀上行為人須有幫助故意，客觀上須有
    幫助行為，意即須對於犯罪與正犯有共同之認識，而以幫助
    之意思，對於正犯資以助力，而未參與實施犯罪之行為者而
    言（參照最高法院75年度臺上字第1509號、88年度臺上字第
    1270號判決意旨）。本案被告乙○○將其所有上開帳戶存摺
    、印章及金融卡連同密碼，提供「小蔡」所屬詐欺集團使用
    ，使該詐欺集團成員作為對被害人實行詐欺取財犯罪之取款
    工具，顯係基於幫助他人實行詐欺取財犯罪之犯意，且所為
    提供金融帳戶之行為，亦屬刑法詐欺罪構成要件以外之行為
    。是核被告乙○○所為，係犯刑法第30條第1項、刑法第339
    條第1項之幫助詐欺取財罪。又其行為僅止於幫助，爰依刑
    法第30條第2項規定，按正犯之刑減輕之。爰審酌被告乙○
    ○提供上揭銀行帳戶供詐欺集團成員使用，助長詐欺集團財
    產犯罪之風氣，致本件被害人受騙而匯款，實為當今社會層
    出不窮之詐財事件所以發生之根源，造成社會互信受損，擾
    亂金融交易往來秩序，影響層面甚大，且亦因被告提供個人
    帳戶，致使執法人員難以追查該詐欺集團之真實身分，所為
    實屬不該，自應受有相當之非難，並考量被告於本院審理時
    坦承犯行，犯後態度尚稱良好及其犯罪動機、目的、手段、
    對於被害人所生之危害等一切情狀，量處如主文所示之刑，
    並諭知易科罰金之折算標準，以示儆懲。
據上論斷，應依刑事訴訟法第273條之1第1項、第299條第1項前
段，刑法第30條第1項前段、第2項、第339條第1項、第41條第1
項前段，刑法施行法第1條之1第1項、第2項前段，判決如主文。
本案經檢察官丙○○到庭執行職務
中    華    民    國    98    年    8    月    10    日
                    刑事第三庭  法  官  李慧瑜
以上正本證明與原本無異。
如不服本判決應於收受判決後10日內向本院提出上訴書狀，並應
敘述具體理由；其未敘述上訴理由者，應於上訴期間屆滿後
內向本院補提理由書（均須按他造當事人之人數附繕本）「切勿
逕送上級法院」。
                                書記官  陳青瑜
中    華    民    國    98    年    8    月    10    日
附錄論罪科刑法條
中華民國刑法第339條第1項
意圖為自己或第三人不法之所有，以詐術使人將本人或第三人之
物交付者，處5年以下有期徒刑、拘役或科或併科1千元以下罰金
。


司法院資訊處製作；財團法人民間司法改革基金會備份。
